臺灣臺中地方法院交通事件裁定　　　 100年度交聲字第1442號
原處分機關　交通部公路總局臺中區監理所臺中市監理站
異　議　人　謝宜坊
即受處分人
上列異議人因違反道路交通管理處罰條例案件，對於交通部公路
總局臺中區監理所臺中市監理站民國100年4月13日所為之處分（
裁監稽違字第裁61-GF0000000號裁決書），聲明異議，本院裁定
如下：
    主    文
原處分撤銷。
謝宜坊汽車駕駛人駕駛汽車有違反道路交通管理處罰條例之行為
，經交通勤務警察制止時，拒絕停車接受稽查而逃逸，處罰鍰新
臺幣肆仟伍佰元，並記違規點數壹點。
    理    由
一、原處分機關交通部公路總局臺中區監理所臺中市監理站係以
    ：異議人即受處分人謝宜坊所有之車號 MX5-676號重型機車
    ，於民國 99年12月6日18時50分，在臺中市○○路與振興路
    口處，因「汽車駕駛人駕駛汽車有違反道路交通管理處罰條
    例之行為，經交通勤務警察制止時，拒絕停車接受稽查而逃
    逸」違規，為臺中市警察局第三分局立德派出所警員，依違
    反道路交通管理處罰條例第 60條第1項規定逕行舉發，受處
    分人未於應到期限內到案，原處分機關遂於100年4月13日以
    裁監稽違字第裁61-GF0000000號裁決書，裁處受處分人罰鍰
    新臺幣（下同）4500元，於法並無不合等語。
二、聲明異議意旨略以：伊於 99年12月6日在行進中因未注意到
    紅綠燈而違規屬實，伊願意受罰，且已接受處罰，但就「拒
    絕停車接受稽查而逃逸」部分，伊在當下並不知情，何以「
    逃逸」看待！在100年4月18日回函中提及「警員有鳴笛示意
    」，惟該路口在德安購物廣場附近，有許多車輛與補習班，
    當時誤以為是老師或購物中心的指揮人員，再者，該回函中
    提及「該車為逃避警方攔查加速逃逸」，此說法實有不公，
    蓋伊在行進中有人突然跳出，為恐造成危險，於是自然反應
    閃開，但確實不知是警員，也無逃逸之意圖，因伊有在前方
    半路停車，確認是否是本人問題（但當天隱形眼鏡破損，所
    以當下視力不好），若真如員警所述有監視錄影畫面，請詳
    查伊當時確實有停車，警員執勤時是否有設立「警示燈」，
    及當時天色已晚，警員是否有穿「反光執勤背心」等情，若
    有，則伊不可能未注意而如本案所說「逃逸」，為求公正，
    爰提出聲明異議等語。
三、按汽車駕駛人，駕駛汽車有違反本條例之行為，經交通勤務
    警察或依法令執行交通稽查任務人員制止時，不聽制止或拒
    絕停車接受稽查而逃逸者，除按各該條規定處罰外，處3000
    元以上6000元以下罰鍰；汽車駕駛人有同條例第 60條第1項
    情形者，除依原條例處罰鍰外，並記違規點數 1點。道路交
    通管理處罰條例第 60條第1項、第63條第1項第1款，分別定
    有明文。次按，汽車駕駛人有不服指揮稽查而逃逸之情形，
    當場不能或不宜攔截製單舉發者，得逕行舉發；逕行舉發，
    應記明車輛車牌號碼、車型等可資辨明之資料，以汽車所有
    人為被通知人製單舉發，道路交通管理處罰條例第7條之2第
    1項第4款、第4項，亦訂有明文。
四、經查：
（一）受處分人駕駛車號MX5-676號重型機車，於99年12月6日18
      時50分，在臺中市○○路與振興路口處，因闖紅燈違規（
      此部分為警另以臺中市警察局中市警交第 GF0000000號舉
      發違反道路交通管理事件通知單逕行舉發，並非本件聲明
      異議之範圍，且為受處分人於聲明異議狀及本院調查時坦
      承在案），經警當場鳴笛示意停車受檢，受處分人並未停
      車接受稽查，而逕行駛離，舉發員警認受處分人有「拒絕
      停車接受稽查逃逸」之違規行為，乃掣單舉發等情，有臺
      中市政府警察局第三分局100年4月21日中市警三分交字第
      1000010109號函、違規查詢報表、退單查詢報表、本件裁
      決書、臺中市警察局中市警交第 GF0000000號舉發違反道
      路交通管理事件通知單及其送達證書、警員林家盟職務報
      告書（隨文檢附取締過程及路口監視器光碟 1張、取締錄
      影及路口監視器翻拍照片共 6張、臺中市○○路與振興路
      口之地圖及現場照片共8張）各1份在卷可稽，應甚明確，
      而堪認定。
（二）本件受處分人並不否認當時確實有聽到鳴笛聲，惟辯以因
      未戴隱形眼鏡、警車未開警示燈、員警沒有穿反光執勤背
      心，導致伊不知係遭員警攔停，自無逃逸之故意等語，惟
      查：本院依職權傳喚證人即本件舉發員警林家盟於100年6
      月29日到院結證稱：伊與同仁於 99年12月6日18時50分，
      在臺中市○○路與振興路口執行巡邏勤務，當時身著冬季
      藍色員警制服，沒有穿戴反光背心，警車停在路邊，未開
      啟警車上指示燈，有拿指揮棒，且有開啟指揮棒的紅色閃
      燈，那時復興路全線都是紅燈，伊見一個機車駕駛闖越紅
      燈時，就立刻鳴警笛，並以指揮棒指揮其路邊停車，但是
      該機車駕駛沒有停車反而逕自駛離，伊乃於返回處所後，
      調閱路口監視器，配合監視器製單舉發等語綦詳（詳本院
      卷第29頁反面），經本院追問是否確定受處分人有看到伊
      為警務人員及其指揮攔停動作乙節，證人林家盟證稱：因
      當時站立之位置有超出路面邊線外，已進到第一線車道，
      受處分人係從伊面前經過，當時前方路口處有路燈等語（
      詳本院卷第30頁），證人林家盟與受處分人素不相識，並
      無任何怨隙，衡情應無設詞攀誣受處分人之理，復已具結
      願負偽證罪處罰，且就當時之舉發狀況，證人均能清楚且
      連續證述，其證述內容並無前後矛盾之處，則其前揭證述
      自屬可採。復經本院當庭勘驗舉發員警檢附之99年12 月6
      日取締過程及路口監視器光碟，勘驗結果為：
      1.檔案名稱：路口監視器拍攝畫面（復興路往北外側車道
        ），可知受處分人騎乘機車往復興路方向前進，該機車
        之後車牌號碼顯示為MX5-676號。
      2.檔案名稱：路口監視器拍攝畫面（往復興路、後車牌）
        ，顯示一頭戴中央繡有警徽標誌警帽、身著制服之執行
        臨檢勤務之警察人員，手持攝影機往復興路方向，對著
        受處分人騎乘之MX5-676號機車後車牌進行攝影。
      3.警員取締過程錄影拍攝畫面，於畫面時間顯示00：00：
        00時，警方攝影機之鏡頭原已對準受處分人違規闖紅燈
        之路口，受處分人一闖紅燈，即聽到警方吹哨示意停下
        。畫面時間顯示00：00：01時，受處分人騎向拍攝方向
        ，警方再次吹笛示意，但受處分人仍未停下，繼續往前
        行駛。畫面時間顯示00：00：03時，警方持續吹笛警示
        ，受處分人此時似乎有看了一下右邊後照鏡的舉動，並
        已拍攝到受處分人所騎乘機車之後車牌。畫面時間顯示
        00：00：07時，警方再次吹笛警示，受處分人仍不為所
        動，往前駛離至下一路口等情（見本院卷第30頁反面、
        第31頁）。
      衡諸證人林家盟及以上勘驗之內容可見，當時舉發員警林
      家盟執勤位置與受處分人違規位置距離甚近，當時路上僅
      有受處分人一台機車騎駛經過，並無其他車輛，路旁亦無
      其他障礙物阻隔視線，且舉發員警頭戴警帽、身著警察制
      服，於受處分人闖紅燈違規後，隨即揮動亮光之指揮棒，
      並在 7秒內持續、多次吹笛警示，並在其正前方作出攔停
      的動作，於此情況下，縱使受處分人當時確未配戴隱形眼
      鏡（以受處分人未配戴隱形眼鏡，仍能正常騎乘機車以觀
      ），舉發員警未穿著反光執勤背心，且警車之警示燈未啟
      動，受處分人亦應能清楚得知此為警員之攔停舉動；另依
      據卷附之臺中市○○路與振興路口之地圖及現場照片 8張
      所示，該處沒有明顯之商家或補習班招牌，且舉發地點與
      德安購物廣場還有相當之距離，顯無誤認舉發員警為補習
      班老師或賣場指揮人員之可能；又受處分人自承已有違規
      闖越紅燈之事實，且在違規當下確有聽聞鳴笛聲，而員警
      係在甚近之距離舞動指揮棒，經過員警後受處分人又有觀
      看機車照後鏡之舉動，顯然受處分人業已查覺警員攔停稽
      查之動作，其事後心生僥倖，拒絕停車接受稽查而逃逸，
      已至為明顯。
五、綜上所述，受處分人確有上述交通違規事實，原處分機關爰
    引道路交通管理處罰條例第 60條第1項規定及違反道路交通
    管理事件統一裁罰基準表，裁處受處分人罰鍰4500元，雖非
    無見，惟上開違規情形依同條例第63條第1項第1款規定，並
    應記違規點數 1點，而原處分機關漏未記點，顯有違誤。是
    受處分人聲明異議雖無理由，惟原處分既有前開違誤，無法
    維持，仍應由本院撤銷改判如主文第 2項所示之裁罰，以資
    適法。
據上論斷，應依道路交通管理處罰條例第87條第2 項、道路交通
事件處理辦法第19條前段，裁定如主文。
中    華    民    國   100    年    7     月    19    日
                  交通法庭  法  官  陳  得  利
上正本證明與原本無異。
如不服本裁定，應於送達後5日內，向本院提出抗告狀。
                            書記官  吳  慕  先
中    華    民    國   100    年    7     月    19    日